臺灣屏東地方法院刑事判決　　　　　　　109年度易字第982號
公　訴　人　臺灣屏東地方檢察署檢察官
被　　　告　陳綉霞





　　　　　　鄭曉菁



上列被告因違反毒品危害防制條例案件，經檢察官提起公訴（10
9 年度偵字第4161、4162、9409號），本院判決如下：
    主  文
陳綉霞公訴不受理。
鄭曉菁無罪。
    理  由
一、公訴意旨略以：被告陳綉霞、鄭曉菁（下分別稱陳綉霞、鄭
    曉菁，合稱被告2 人）及陳岳明（通緝中）均明知海洛因屬
    毒品危害防制條例第2 條第2 項第1 款所規定之第一級毒品
    ，不得非法持有，竟共同基於持有第一級毒品海洛因之犯意
    聯絡，於民國108 年11月19日某時，在陳綉霞、鄭曉菁及陳
    岳明共同位在高雄市○○區○○路0 段00巷00號居處，由陳
    綉霞以約新臺幣（下同）2 萬元之代價，向袁家麒（檢察官
    另案偵辦）購得扣案如附表編號1 所示之海洛因2 包（驗前
    淨重合計5.08公克，驗餘淨重合計5.07公克，純質淨重合計
    3.08公克，下稱本案海洛因），而共同持有之。嗣經警於10
    8 年11月21日13時許，持本院核發之搜索票，對其等上址居
    處執行搜索，當場在鄭曉菁及陳岳明居住之房間（下稱本案
    房間）內扣得本案海洛因、甲基安非他命3 包、殘渣袋4 個
    、空夾鏈袋8 包、磅秤1 臺等物，始查悉上情。因認被告2
    人涉犯毒品危害防制條例第11條第1 項之持有第一級毒品罪
    嫌等語。
二、陳綉霞公訴不受理部分：
  ㈠按起訴之程序違背規定者，應諭知不受理之判決，刑事訴訟
    法第303 條第1 款定有明文。次按施用第一、二級毒品為犯
    罪行為，毒品危害防制條例第10條定有處罰明文。故施用第
    一、二級毒品者，依前揭規定本應科以刑罰。惟基於刑事政
    策，對合於一定條件之施用者，依同條例第20條規定，施以
    觀察、勒戒或強制戒治之保安處分。又按為供施用而持有（
    未逾量）第一、二級毒品，進而施用，其持有之低度行為，
    為高度之施用行為所吸收，僅論以施用第一、二級毒品罪，
    不另論持有（未逾量）第一、二級毒品罪。則若被告所犯施
    用第一、二級毒品罪，符合毒品危害防制條例第20條、第23
    條規定，經觀察、勒戒或強制戒治之處分，其因該次施用前
    、後所持有（未逾量）第一、二級毒品行為，與其施用第一
    、二級毒品罪間，具吸收犯之實質上一罪關係，自不得就持
    有（未逾量）第一、二級毒品行為再行起訴。另若被告於觀
    察、勒戒或強制戒治執行完畢釋放前，尚有其他次施用第一
    、二級毒品之行為，亦因不符毒品危害防制條例第23條第2
    項「觀察、勒戒或強制戒治執行完畢釋放後，3 年內再犯第
    10條之罪」之法定訴追要件，不得提起公訴，從而該其他次
    施用前、後所持有（未逾量）第一、二級毒品行為，基於前
    述吸收關係，亦應不得起訴。
  ㈡陳綉霞另案基於施用第一級毒品海洛因、第二級毒品甲基安
    非他命之犯意，於108 年11月21日12時40分許，在其位於高
    雄市○○區○○路0 段00巷00號居所，以將海洛因摻入香菸
    內再點燃吸食煙霧、甲基安非他命置於玻璃球內燒烤吸食煙
    霧之方式，施用海洛因、甲基安非他命各1 次。嗣徵得其同
    意後於108 年11月21日17時35分許採尿，檢驗結果呈海洛因
    代謝後之可待因、嗎啡陽性反應及甲基安非他命代謝後之甲
    基安非他命陽性反應等情，業經陳綉霞於警詢中坦承在卷（
    本院卷二第17至21頁），並有正修科技大學超微量研究科技
    中心108 年12月11日報告編號R00-0000-000尿液檢驗報告、
    高雄市政府警察局三民第二分局尿液採驗代碼對照表、採集
    尿液同意書存卷供參（本院卷二第23至27頁），堪予認定。
    嗣經臺灣橋頭地方法院以110 年度毒聲字第23號裁定送觀察
    、勒戒後，因無繼續施用毒品傾向，於110 年9 月2 日執行
    完畢釋放，並由臺灣橋頭地方檢察署檢察官以109 年度撤緩
    毒偵字第141 號、109 年度毒偵字第1204號為不起訴處分確
    定，有上開裁定、不起訴處分書、臺灣高等法院被告前案紀
    錄表附卷可參（本院卷二第7 至12、53、55至56頁）。
  ㈢陳綉霞本案被訴於108 年11月19日某時至108 年11月21日13
    時許持有第一級毒品罪嫌，顯係在110 年9 月2 日觀察、勒
    戒執行完畢釋放前。且據其於警詢中供稱：海洛因及安非他
    命都是我的，是袁家麒賣給我，在我們被抓的2 天前（19日
    ）的白天，我在我家的客廳以大概2 萬元左右向袁家麒購買
    ，購買完後我有吸食部分的海洛因及安非他命，因為客廳有
    很多人進出，所以剩餘的毒品我拿到陳岳明的房間借放等語
    （毒偵2612卷第53頁反面），自承其於購入本案海洛因後，
    已有施用部分。則其施用部分本案海洛因之時間（108 年11
    月19日某時至108 年11月21日13時許）與前述另案經觀察、
    勒戒之施用海洛因時間（108 年11月21日12時40分許）已有
    重疊，倘其另案施用之海洛因即為本案海洛因，則依前述吸
    收犯之實質上一罪關係，自不得就其持有本案海洛因行為再
    行起訴。
  ㈣陳綉霞前因施用毒品案件，經臺灣高雄地方法院裁定送觀察
    、勒戒後，認無繼續施用毒品之傾向，於89年7 月28日執行
    完畢釋放，並由臺灣高雄地方檢察署檢察官以89年度毒偵字
    第4917號為不起訴處分確定。再因施用毒品案件，經臺灣高
    雄地方法院裁定送觀察、勒戒後，認有繼續施用毒品之傾向
    ，經臺灣高雄地方檢察署檢察官聲請強制戒治並起訴，戒治
    部分經臺灣高雄地方法院裁定令入戒治處所施以強制戒治，
    嗣經臺灣高雄地方法院裁定停止戒治，所餘戒治期間付保護
    管束，於91年5 月29日出戒治所，至91年9 月2 日保護管束
    期滿未經撤銷停止戒治，視為執行完畢；起訴部分經臺灣高
    雄地方法院以90年度訴字第1988號判決判處有期徒刑6 月、
    3 月，應執行有期徒刑7 月確定，並已執行完畢，其後未有
    觀察、勒戒或強制戒治之執行，有臺灣高等法院在監在押全
    國紀錄表、臺灣高等法院被告前案紀錄表在卷可稽（本院卷
    一第21至22頁；本院卷二第32至33頁），則其於108 年11月
    19日某時至108 年11月21日13時許間施用部分本案海洛因行
    為，縱非前述經觀察、勒戒之施用海洛因之同一行為，仍已
    距其最近1 次強制戒治執行完畢即91年9 月2 日逾3 年，不
    符毒品危害防制條例第23條第2 項之法定訴追要件，不得對
    該次施用本案海洛因之行為提起公訴，從而該次施用前、後
    所被訴持有本案海洛因（純質淨重3.08公克）之行為，基於
    前述吸收關係，亦應不得提起公訴。
  ㈤綜上所述，陳綉霞既於108 年11月19日某時至108 年11月21
    日13時許間有施用本案海洛因行為，時序顯在110 年9 月2
    日觀察、勒戒執行完畢之前，並與經觀察、勒戒之施用海洛
    因行為時間重疊，施用本案海洛因之行為縱非同一行為，亦
    不符毒品危害防制條例第23條第2 項之法定追訴要件，施用
    本案海洛因行為即不得提起公訴，則持有本案海洛因（純質
    淨重3.08公克）之行為，為施用之高度行為所吸收，亦應不
    得提起公訴，是檢察官就此部分提起公訴，應認起訴程序違
    背規定，且無從補正，而為不受理之判決。
三、鄭曉菁無罪部分：
  ㈠按犯罪事實應依證據認定之，無證據不得認定犯罪事實；不
    能證明被告犯罪或其行為不罰者，應諭知無罪之判決，刑事
    訴訟法第154 條第2 項、第301 條第1 項分別定有明文。又
    按認定犯罪事實所憑之證據，雖不以直接證據為限，間接證
    據亦包括在內，然而無論直接證據或間接證據，其為訴訟上
    之證明，須於通常一般之人均不致有所懷疑，而得確信其為
    真實之程度者，始得據為有罪之認定，倘其證明尚未達到此
    一程度，而有合理之懷疑存在而無從使事實審法院得有罪之
    確信時，即應由法院諭知被告無罪之判決（最高法院76年台
    上字第4986號判例意旨參照）。
  ㈡公訴意旨認鄭曉菁涉犯上開罪嫌，無非係以鄭曉菁於警詢、
    偵查中之陳述、證人即共同被告陳綉霞、陳岳明（下分別稱
    陳綉霞、陳岳明）於警詢、偵查中之證述、高雄市政府警察
    局三民第二分局搜索扣押筆錄、扣押物品目錄表、法務部調
    查局濫用藥物實驗室鑑定書為主要論據。訊據鄭曉菁固坦承
    案發當時其與陳岳明共同居住於本案房間，且扣案物係在本
    案房間查獲等情，惟堅詞否認有何持有第一級毒品犯行，辯
    稱：我沒有持有海洛因，直到警察去搜索，我才知道房間裡
    面有海洛因等語（本院卷一第414 頁）。
  ㈢本案海洛因係在本案房間查獲，且本案房間於查獲當時係鄭
    曉菁與陳岳明共同居住等情，業據鄭曉菁坦承在卷（毒偵26
    12卷第14頁、第41頁正反面；偵4161卷第48至49頁），核與
    陳綉霞、陳岳明於警詢、偵查中之證述互有相符（毒偵2612
    卷第46至47頁、第53頁反面；毒偵934 卷第13至14頁；偵41
    61卷第55至57頁），並有高雄市政府警察局三民第二分局搜
    索扣押筆錄、扣押物品目錄表等件在卷可參（警4100卷第12
    至16頁），又有如附表編號1 所示之塊狀檢品2 包扣案可佐
    。另扣案如附表編號1 所示之塊狀檢品2 包經送往法務部調
    查局鑑定結果，均檢出海洛因成分（驗前淨重合計5.08公克
    ，驗餘淨重合計5.07公克，純質淨重合計3.08公克），有法
    務部調查局109 年4 月8 日調科壹字第10923004820 號濫用
    藥物實驗室鑑定書在卷足稽（毒偵2612號卷第27頁），足認
    該塊狀檢品2 包成分均含海洛因。是此部分事實固堪認定。
  ㈣按毒品危害防制條例第11條所謂持有，係指行為人對毒品具
    有事實上支配管領力之持有狀態，主觀上有將毒品置於其事
    實上支配管領力下之故意（最高法院105 年度台上字第2034
    號判決意旨參照）。查陳綉霞於警詢中證稱：海洛因及安非
    他命都是我的，是袁家麒賣給我，在我們被抓的2 天前（19
    日）的白天，我在我家的客廳以大概2 萬元左右向袁家麒購
    買，購買完後我有吸食部分的海洛因及安非他命，因為客廳
    有很多人進出，所以剩餘的毒品我拿到陳岳明的房間借放等
    語（毒偵2612卷第53頁反面），僅提及陳綉霞購入本案海洛
    因後，攜至本案房間存放，並未提及鄭曉菁知情或有參與何
    事。陳綉霞另於本院審理中證稱：甲基安非他命、海洛因應
    該是我叫陳岳明拿上去的，但是1 次拿或分開拿上去的我不
    記得。沒有叫鄭曉菁把毒品拿上去等語（本院卷一第407 頁
    ），雖改稱本案海洛因係陳綉霞指示陳岳明拿至本案房間存
    放，然證稱未指示鄭曉菁攜帶至本案房間。陳岳明則於警詢
    中證稱：當時鄭曉菁不知情，陳綉霞拿東西去2 樓放的時侯
    只有跟我講而已等語（毒偵934 卷第14頁），固就本案海洛
    因究係陳綉霞或陳岳明攜至本案房間，與陳綉霞前揭證詞有
    所不一，然關於鄭曉菁未於放置過程中有任何參與行為，並
    據此證稱鄭曉菁不知情等節，陳綉霞、陳岳明證述大致相符
    ，且陳綉霞、陳岳明均未證稱有見聞何種可以推論「鄭曉菁
    知道本案海洛因存在於本案房間」一事之行為舉止。準此，
    堪認本案海洛因自購入起至存放於本案房間內期間，鄭曉菁
    均未參與，鄭曉菁於本案海洛因被查獲前是否知情一節，已
    存有合理之懷疑，更遑論鄭曉菁有無共同將本案海洛因置於
    實力支配下之持有行為、犯意聯絡或行為分擔。
  ㈤鄭曉菁於警詢中供稱：我有施用毒品，施用安非他命等語（
    警4100卷第6 頁），而鄭曉菁於108 年11月21日18時34分許
    採尿，檢驗結果呈海洛因代謝後之可待因、嗎啡「陰性」反
    應及甲基安非他命代謝後之安非他命、甲基安非他命陽性反
    應一情，有正修科技大學超微量研究科技中心108 年12月11
    日報告編號R00-0000-000尿液檢驗報告（檢體代碼：000000
    0000）、高雄市政府警察局三民第二分局尿液採驗代碼對照
    表（原始編號：0000000000）存卷可考（毒偵2612卷第23頁
    ；警4100卷第25頁），故鄭曉菁有無施用海洛因之習慣，即
    有可疑，自無從憑此推認其共同持有本案海洛因。
  ㈥至高雄市政府警察局三民第二分局搜索扣押筆錄、扣押物品
    目錄表（警4100卷第12至16頁）雖為鄭曉菁簽名，惟縱於查
    獲當時在該等文件簽名，亦僅代表「鄭曉菁」此人簽名而已
    ，除作為人格同一性之證明外，別無其他用意，尚無從認定
    鄭曉菁有自白持有本案海洛因之意思表示或為何種不利之認
    定。另如附表編號2 至4 所示之白色結晶、附表編號6 之殘
    渣袋固有部分檢出甲基安非他命成分（詳備註欄），然檢察
    官起訴鄭曉菁持有第一級毒品行為既經本院認為無罪，即不
    得就未起訴部分之犯罪事實予以論究，附此說明。
  ㈦綜上所述，無證據證明鄭曉菁有共同將本案海洛因置於實力
    支配下之持有行為、犯意聯絡或行為分擔。本案依公訴人所
    提出之證據，尚不足以證明鄭曉菁確有公訴意旨所指之持有
    第一級毒品犯行，自屬不能證明鄭曉菁犯罪，應為其無罪之
    諭知。
據上論斷，應依刑事訴訟法第301 條第1 項前段、第303 條第1
款，判決如主文。
本案經檢察官鍾佩宇提起公訴，檢察官王光傑到庭執行職務。
中    華    民    國   110    年    11    月    24    日
                  刑事第三庭  審判長法  官  鍾佩真
                                    法  官  黃虹蓁
                                    法  官  楊子龍
以上正本證明與原本無異。
鄭曉菁不得上訴。
陳綉霞、檢察官如不服本判決應於收受判決後20日內向本院提出
上訴書狀，並應敘述具體理由；其未敘述上訴理由者，應於上訴
期間屆滿後20日內向本院補提理由書（均須按他造當事人之人數
附繕本）「切勿逕送上級法院」。
中    華    民    國   110    年    11    月    24    日
                                    書記官  邱鴻善
附表：
┌──┬───────┬─────────────┐
│編號│物品名稱及數量│備註                      │
├──┼───────┼─────────────┤
│ 1  │塊狀檢品2 包  │送驗碎塊狀檢品2 包，均檢出│
│    │              │海洛因成分（驗前淨重合計5.│
│    │              │08公克，驗餘淨重合計5.07公│
│    │              │克，純質淨重合計3.08公克）│
│    │              │（法務部調查局109 年4 月8 │
│    │              │日調科壹字第10923004820 號│
│    │              │濫用藥物實驗室鑑定書，毒偵│
│    │              │2612號卷第27頁）。        │
├──┼───────┼─────────────┤
│ 2  │白色結晶1 包  │送驗白色結晶1 包，檢出甲基│
│    │              │安非他命成分（驗前毛重1.13│
│    │              │8 公克，驗餘毛重1.099 公克│
│    │              │）（高雄市立凱旋醫院109 年│
│    │              │12月9 日高市凱醫驗字第6649│
│    │              │0 號濫用藥物成品檢驗鑑定書│
│    │              │，本院卷一第141 頁）。    │
├──┼───────┼─────────────┤
│ 3  │白色結晶1 包  │送驗白色結晶1 包，檢出甲基│
│    │              │安非他命成分（驗前毛重0.59│
│    │              │4 公克，驗餘毛重0.566 公克│
│    │              │）（高雄市立凱旋醫院109 年│
│    │              │12月9 日高市凱醫驗字第6649│
│    │              │0 號濫用藥物成品檢驗鑑定書│
│    │              │，本院卷一第141 頁）。    │
├──┼───────┼─────────────┤
│ 4  │白色結晶1 包  │送驗白色結晶1 包，檢出甲基│
│    │              │安非他命成分（驗前毛重0.54│
│    │              │2 公克，驗餘毛重0.496 公克│
│    │              │）（高雄市立凱旋醫院109 年│
│    │              │12月9 日高市凱醫驗字第6649│
│    │              │0 號濫用藥物成品檢驗鑑定書│
│    │              │，本院卷一第143 頁）。    │
├──┼───────┼─────────────┤
│ 5  │橘色不明粉末1 │送驗粉末狀檢品1 包，未檢出│
│    │包            │毒品成分（高雄醫學大學附設│
│    │              │中和紀念醫院檢驗醫學部毒物│
│    │              │室109 年7 月10日報告編號S1│
│    │              │0000-000號濫用藥物檢驗報告│
│    │              │，毒偵2612號卷第67頁）。  │
├──┼───────┼─────────────┤
│ 6  │殘渣袋4 只    │送驗殘渣袋4 只，分別檢出①│
│    │              │海洛因、②海洛因及甲基安非│
│    │              │他命、③海洛因、④海洛因成│
│    │              │分（高雄市立凱旋醫院109 年│
│    │              │12月9 日高市凱醫驗字第6649│
│    │              │0 號濫用藥物成品檢驗鑑定書│
│    │              │，本院卷一第141 頁）。    │
├──┼───────┼─────────────┤
│ 7  │空夾鏈袋8 包  │                          │
├──┼───────┼─────────────┤
│ 8  │電子磅秤1 臺  │                          │
├──┼───────┼─────────────┤
│ 9  │現金新臺幣    │                          │
│    │7,400 元      │                          │
│    │              │                          │
├──┼───────┼─────────────┤
│ 10 │咖啡色錢包1 個│                          │
└──┴───────┴─────────────┘